【裁判字號】    96,訴,2847
【裁判日期】    970508
【裁判案由】    進口貨物核定稅則號別
【裁判全文】
臺北高等行政法院判決
                                     96年度訴字第02847號
                              .
原      告  凱加實業股份有限公司
代  表  人  甲○○
訴訟代理人  林攸彥  律師
            張仁龍  律師
被      告  財政部基隆關稅局
代  表  人  丘欣（局長）
訴訟代理人  乙○○
上列當事人間因進口貨物核定稅則號別事件，原告不服財政部中
華民國96年6月12日台財訴字第09600190220號訴願決定，提起行
政訴訟。本院判決如下：
    主  文
原告之訴駁回。
訴訟費用由原告負擔。
    事  實
一、事實概要：
    原告委由大順報關行股份有限公司於95年7月12日向被告報
    運進口SOYLIFE COMPLEX REGULAR N-GMO SOY BEAN FLOUR貨
    物乙批(進口報單號碼：第AW/BC/95/W680/0330號)，原申報
    稅則第1208.10.00號，稅率3%，依關稅法第18條第2 項規定
    ，准原告繳納相當金額保證金，先行徵稅驗放，事後再加審
    查；經被告查核結果，來貨為已烘焙之黃豆胚軸粉，應改列
    稅則號別第1901.90.99號，按稅率30% 課徵關稅，並補徵進
    口稅款。原告不服，申請復查，未獲變更，提起訴願，亦遭
    駁回，遂向本院提起本件行政訴訟。
二、兩造聲明：
    (一)原告聲明：
      1.訴願決定、復查決定及原處分均撤銷。
      2.訴訟費用由被告負擔。
    (二)被告聲明：
      1.駁回原告之訴。
      2.訴訟費用由原告負擔。
三、兩造陳述：
    (一)原告經合法通知未於言詞辯論期日到場，依其起訴書狀所
      載及陳述：
      1.(1)按行政機關於自由裁量的範圍內，所為之處分亦須合
          乎平等原則的要求，亦即，在事實上與法律上相同的
          情況下，所為之裁量亦須相同。此時平等原則之具體
          要求即為事實上與法律上「相同的案情，相同處理；
          不同的案情，不同處理」。行政機關在個案上，一旦
          有所決定，且已形成行政慣例時，除非有重大事由，
          其後即受到該決定之拘束，此即為行政自我拘束原則
          。而學者翁岳生於其著作就行政自我拘束原則所舉之
          例示即為：某特定物品，並不列入貨物稅的課稅對象
          ，歷經多年，不僅為稅捐稽徵機關方面所承認，且在
          人民這一方面也信賴不課稅而為行動的情形，在同一
          法律底下，驟然變更解釋，將該物品納入課稅對象處
          理，並非妥常的措施。
        (2)原告長期進口本件系爭貨品，依被告歷年來之行政先
          例系爭貨品均歸類於申報稅則第1208.10.00.00-6 號
          而核課3 ﹪稅率，直至95年始遭被告連續將原告進口
          之不同批次系爭貨品改列為第19類稅則編號第1901.9
          0.99.00-1 而核課30﹪稅率。惟查我國輸出入貨品分
          類號表及其稅則稅率表有關本件系爭貨品之規定未有
          變更，貴局何以就同一進口貨品為不同稅則之歸列認
          定？海關就進口貨品稅則之認定關係商民生計影響甚
          鉅，貴局未遵循已形成之行政先例以3 ﹪稅率課徵本
          件進口稅，增加申請人之成本並造成損害，除已違反
          信賴保護原則外，顯然亦已違反上述之行政自我拘束
          原則，從而自應撤銷原處分。
        (3)被告對各該次稅則分類見解不同即係認為先前稅則號
          別歸列不適當，兩者之間並無不同，被告欲將同一產
          品於法律規定並無變更之情形下改列變更稅則號別，
          若非認為之前之歸列不適當，實不知被告尚能持何理
          由為之，而行政機關不附理由任意為之絕非法之所許
          ，否則豈不違反禁止恣意原則。準此，被告擬就系爭
          產品變更稅則號別須由關稅總局報部核定始可為之。
      2.原告提供之製程表所示「roaster」一語實際意指「加
        熱」之意，與「烘焙」無關，原告所提供之製程表錯誤
        將「roaster」一語翻譯成「烘焙」，乃請求原製造商
        提供產品製程證明供被告及訴願決定機關調查事實，本
        件被告及訴願決定機關並未依職權充份調查本件系爭產
        品實際製程及其他相關稅則認定依據之相關證據，有違
        行政程序法第36條之規定，自有違誤。
      3.本件系爭產品在生產過程中因黃豆係天然農產品，含有
        水分及酵素，因此以攝氏105度左右（華氏250-300 度
        ）之低溫緩慢加熱以降低其水分及酵素之活性，俾便於
        保存，其自然特性並無改變，且其作為一般用途使用亦
        未改變，此有原製造商產品製程證明可證。該證明指出
        系爭黃豆粉製造方式如下：
        (1)將黃豆清理及擊碎（The soybeans are first clean
          ed and cracked）。
        (2)經適當溫度予以加溫處理（華氏250至300度/攝氏105
          度左右），使其脂肪分解酵素停止活動，並將黃豆去
          除苦味，消滅危害養分之因子如胰蛋白酵素，以達保
          存目的（Then,mainly to ensure better preservat
          ion, the soybeans are subjected to moderate he
          at treatment（l.e. an air temperature of 250
          to 300 degrees Fahrenheit ）that inactivate th
          e lipolytic enzymes, eliminates anti-nutrient
          factors like trypsin, and de-bitters the soybe
          ans ），其加溫處理並無改變其天然產品特性且其作
          為一般用途使用亦未改變（Such treatment does no
          t alter the character of soybeans as natural p
          roducts and keeps them suitable for general u
          se）。
        (3)最後再予以冷卻並碾製成全脂之粉（Finally, the s
          oybeans are cooled and milled to produce full-
          fatflour）。
        故系爭黃豆粉係天然之食物成分，其加溫之目的僅在便
        於保存，其製作過程並未經高溫烘焙，亦無加入任何配
        方調製，實非黃豆粉之調製品，被告及訴願決定機關拒
        不採納上開製程證明，亦未說明不採納之理由，其應調
        查之證據未予調查，認事用法顯有違誤。
      4.(1)本件進口產品「黃豆生命」（SoyLife ）牌黃豆粉亦
          曾於1997年7 月於美國發生與本件相同之歸類爭議，
          美國紐約港關稅局原亦將系爭黃豆粉歸類於美國關稅
          分類標準表（HTSUS ）項目編號第1901號細粉或粗粉
          之食物調製品，當事人不服向美國財政部申請復審，
          說明系爭黃豆粉製程亦為「由黃豆經適當溫度予以加
          溫處理（華氏250 至300 度），使其除菌，並使其脂
          肪分解酵素如胰蛋白酵素停止活動，並將黃豆去除苦
          味，消滅危害養分之因子，然後再予以冷卻並碾製成
          全脂之粉。」當事人亦主張「加溫後之黃豆碾磨成全
          脂的粉，得作為一般用途使用，該產品即應被歸類至
          美國關稅分類標準表（HTSUS ）細目編號1208.10.00
          黃豆粉及細粒。加熱方式之目的僅係使全脂黃豆粉得
          保持穩定。」嗣後美國財政部亦支持當事人上述主張
          ，認為系爭黃豆非以烹煮或烘烤方式加以處理，加溫
          方式僅系提升黃豆粉保存度，故撤銷紐約港關稅局歸
          類第19類之原處分。由此可證上開第二點原告所述本
          件系爭黃豆粉之製程為真實。然原告並非認為其他國
          家或租稅領域之進口貨物稅則如何認定歸列足以拘束
          我國行政機關所為之認定，惟因原處分複查決定駁回
          理由逕謂：「依據財政部關稅總局稅則處94年9 月14
          日（94）基關字第045 號基隆關稅局進口稅則分類疑
          問及解答函示：『參據美國海關意見，如有稅則第11
          章之貨物性質（particle size ）者，宜歸類稅則第
          1901.90.99號……』從而，本局原核定應屬妥適」，
          可證被告係依照美國海關意見為本件處分。經查本件
          進口黃豆粉既與上開美國案例之系爭產品屬同一產品
          ，我國與美國又同樣採取國際商品分類制度，本件被
          告既依照美國海關意見為本件處分，而該意見嗣遭美
          國財政部以上開案例裁決推翻，被告自應採納美國上
          開案例，將本件係爭貨品歸類為稅則第1208.10.00.0
          0-6 號黃豆粉或細粒。
        (2)行政機關應依法行政，此處所指之法為中華民國有效
          施行之法律，是以於判斷如何將進口貨物歸類時，即
          應以我國法律規定為認定之標準，而非依外國法律規
          定為準據。退步言之，美國並非本件進口貨品之進口
          國，本件進口貨品造商係荷蘭廠商且係自荷蘭進口，
          則原處分機關如欲參據外國分類意見，自應優先依職
          權調查與本案關係密切國之荷蘭之分類意見，惟被告
          所為處分並未曾調查荷蘭之分類意見，僅參據與本件
          無密切關係之第三國美國之分類意見為原處分，已有
          不當；又被告既參據美國之分類意見，應就對於原告
          有利及不利之意見應一併參據，然被告僅採納不利原
          告之美國海關意見，卻就上開第三點所述美國財政部
          之案例所為有利原告之意見亦置之不顧，亦未說明任
          何理由；再者被告一再以美國海關之模糊文字「part
          icle size 」將「細粉或細粒」一概列為「調製品」
          而歸列於稅則1901節，率爾排除我國稅則第1208.10.
          00.00-6 號「大豆粉及細粉」之合法適用，原處分顯
          屬不當。
        (3)被告卻無視我國規定，屢將美國海關意見奉為圭臬，
          已有違誤，且本件貨品確實與美國HQ959748案例之貨
          品為同一廠商出產之同一貨品，縱被告欲參酌美國意
          見，亦應參酌美國之最終正確意見，參考HQ959748案
          例以為認定。
      5.(1)按海關進口稅則第2條規定，本件稅則分類核定時應
          依照稅則號別所列之名稱及有關類或章註為之；次按
          我國商品分類表第12章章註載有「第12.08 節不但包
          括未脫脂之粉及細粒且涵蓋部份脫脂之粉及細粒及脫
          脂後再全部或部份以其原油加脂之粉及細粒」；該章
          總則有詳細敘明「包括在本節內之種子或果實可能是
          整個、破的、去皮或去殼的，可以經適度之加溫使其
          產品較好保存，（如除去部份水份使其油質酵素變成
          不活性化）」；「為了去掉苦味，或使其產品更容易
          被使用，只要這些種子或果實自然特性不改變或不改
          變其一般用途變成其他特殊用途，某些處理是被允許
          使用。」又按國際商品分類表第12章目註亦有相同記
          載「…包括在本節內之種子或果實可能是整個、破的
          、去皮或去殼的，可以經適度之加溫使其產品較好保
          存（如除去部分水份使其油質酵素變成不活性化）。
          為了去掉苦味，或使其產品更容易被使用，只要這些
          種子或果實自然特性不改變或不改變其一般用途變成
          其他特殊用途，某些處理是被允許使用。」。另按我
          國商品分類表第19章章註說明該章含「穀類、粉、澱
          粉或奶之調製食品；糕餅類食品」與國際商品分類表
          第19章目註指出19.01 節含「由粉、碎粒、細粒、澱
          粉或麥芽精製成之未列名調製食品。」。
        (2)本件系爭SOYLIFE COMPLEX REGULAR N-GMO 黃豆粉國
          外原廠加工製造證明可證，系爭黃豆粉實為純100 ﹪
          全脂黃豆粉，並非調製品，其經適度之加溫使其產品
          較好保存（如除去部分水份使其油質酵素變成不活性
          化）及去掉苦味，或使其產品更容易被使用，且加溫
          烘焙本為我國商品分類表第12章明文所允許，是安定
          酵素活性之必要處理，但溫度之高低可做為其加溫處
          理究係為了易於保存，抑或高溫焙製後適合熟食之區
          別標準，以蔬菜為例，加溫與否並非是否能夠生食之
          要件，惟若需要保存則以加溫乾燥處理為其必要。是
          以系爭黃豆粉不論依上開我國商品分類表或國際商品
          分類表，皆應歸類為我國商品分類表第12.08 節第12
          08.10.00.00-6 號黃豆粉或細粒，而非稅則第1901.9
          0.99.00-1 號，蓋該編號屬商品分類第19章，以「調
          製」為必要生產過程，而「調製」一詞依辭海之定義
          為「調和製造」，然本件系爭黃豆粉並無添加任何外
          來物而無任何調和製造事實，且亦未變更其作為天然
          食品之本質，自不應適用第19章稅則。原處分機關及
          訴願決定機關以已烘焙為理由而不問烘焙溫度之高低
          逕予認定系爭黃豆粉為調製品，斷然漠視我國商品分
          類表第12章所明文「加溫」二字之合理適用，顯不合
          理。
        (3)由上述我國商品分類表及國際商品分類表註釋可知，
          第12類商品係「種子或果實自然特性不改變或不改變
          其一般用途變成其他特殊用途」，而第19類商品則係
          調製品得作為特殊用途。今系爭黃豆粉原製造商網頁
          指出系爭黃豆粉係得作為保健食品或一般食品之原料
          （"These well-researched ingredients are used
          all over the world in foods,dietary supplement
          s and cosmetics to support people's health fro
          m the insideand the outside." ），可證本件系爭
          黃豆粉並未改變其自然特性而係作為一般用途之食品
          原料使用，自不應適用第19章稅則。
        (4)按我國商品分類表第11章章註載有「整粒、滾壓、製
          成片或磨粉之穀類胚芽歸入第11.04 節。」；國際商
          品分類表第11章目註亦敘明「1104.30-整粒、滾壓、
          製成片或磨粉之穀類胚芽」、目註第6 點載明「穀類
          胚芽，穀類初磨粉時分離而遺留下來的整粒胚芽或薄
          軟片胚芽，將其部份去脂或加熱處理以增強其品質。
          」可證由榖類胚芽製成之磨粉應歸列第11類。本件系
          爭黃豆粉由上開原廠加工製造證明書可證其確係以黃
          豆為原料以保留其天然成分及特性之方式加工製造完
          成，製程中未有任何添加物，顯為天然100 ﹪純黃豆
          粉，與榖類胚芽無涉，不論依上開我國商品分類表或
          國際商品分類表第11章與第12章註釋，系爭黃豆粉皆
          應歸類為我國商品分類表第12.08 節第1208.10.00.0
          0-6 號黃豆粉或細粒。
        (5)商品分類表第12章章註及目註總則中，並未排除「可
          即時食用」產品之適用，從而油料種子或含油質果實
          之粉及細粒類是否為可即時食用，並非決定應屬第12
          章或第19章之要件，被告逕自以是否「可即時食用」
          作為區別適用第12章或第19章之標準，實屬於法無據
          ，應為適用稅則有誤，而為違法。次查，被告於稅則
          預先審核案例中，有數件案例皆係可即時食用者，亦
          為被告歸列於第12章，例如：南瓜子粉末、大麥苗粉
          、苜蓿苗粉、甜茶葉等皆係可即時食用者。甚且食用
          花生粉及細粒依中華民國輸出入貨品分類號亦應歸類
          於第12章，凡此種種更可見被告上開主張之無據。再
          者，本件系爭黃豆粉亦曾就稅則分類歸屬一事先行詢
          問被告，經被告於稅則預先審核案例中歸列於第12章
          ，而自該時起至今相關法令或稅則分類皆未有變更，
          從而，被告即不得自反於此，另作相歧異之認定歸類
          。否則，亦應依信賴保護原則給予原告存續保障，蓋
          本件原告係信賴被告上開稅則預先審核案例才決定進
          口系爭黃豆粉，已符合信賴保護之要件。是油料種子
          及含油果實類是否可即時食用，並非決定是否應歸屬
          第12章之要件。
        (6)本件產品雖係僅取黃豆胚軸，然仍未逸脫海關進口稅
          則第12章之文義範圍，且該章並無排除黃豆胚軸粉之
          適用，亦無於他章另列黃豆胚軸粉，是以，若將黃豆
          胚軸粉獨立於黃豆粉外，另行核定，實為於法無據。
          再者，被告於稅則預先審核案例中，有數件案例皆係
          僅取植物之一部分之產品，例如棕櫚心、檳榔樹之心
          、乾燥烘焙蕎莖、幼葉等，亦為被告機關歸列於第12
          章，同理可證，本件產品實無由為相歧異之歸列。另
          外，無論是大麥粉或是大麥胚芽粉皆係屬海關進口稅
          則第11章，參酌此一分類精神，黃豆胚軸粉實無為歧
          異認定之理。
      6.94年9月14日（94）基關字第45號基隆關稅局進口稅則
        分類疑問及解答函示於本件是否能逕予適用，容有疑問
        ：
        (1)被告並未提出該份函示完整內容，該函示所指之貨物
          是否與系爭黃豆粉有本質上類似性，而能適用於本件
          已有疑問。再者，該函示所依據之美國海關意見亦未
          見被告提出，則美國海關表示意見之對象、意見內容
          即未可知，被告援用是否失據，即甚有可疑。
        (2)縱94年9 月14日（94）基關字第45號基隆關稅局進口
          稅則分類疑問及解答函示於本件能予適用，本件產品
          亦非particle size 。原製造商所出售之黃豆粉有數
          種規格，計有Micro 、Regular 、Granular等，各種
          規格間之區別在於密度之不同，而非尺寸大小不同，
          系爭黃豆粉為其中之Regular ，並非意味其即為被告
          機關所謂之particle size ，被告無視於此，即遽認
          定系爭黃豆粉為particle size ，而將系爭貨物稅則
          逕予改列第1901.90.99號，顯屬誤解。
      7.原告之信賴應有行政程序法第8條信賴保護之規定：
        (1)信賴基礎：
          查本件系爭黃豆粉亦曾就稅則分類歸屬一事先行詢問
          被告，經被告於稅則預先審核案例中歸列於第12章，
          已如所述，此即為信賴基礎。
        (2)信賴表現：
          原告係信賴被告機關上開之稅則預先審核，始據以決
          定進口系爭黃豆粉，蓋歸類於第12章，稅率為百分之
          3 ，惟若遭歸類於第19章，稅率將高達百分之30，此
          將使原告之成本大幅提昇，而就是被告稅則預先審核
          將系爭產品歸類於第12章，被告於核估成本，認為進
          口系爭產品合算後，始決定進口之，從而，原告亦有
          信賴表現。
        (3)原告之信賴又無不值得保護之情形，準此，原告之信
          賴應受保護。
      8.綜上所述，本件系爭黃豆粉係將黃豆擊碎經適度之加溫
        （攝氏105 ℃左右；華氏250 至300 度）使其產品較好
        保存（如除去部分水份使其油質酵素變成不活性化），
        且係為了去掉苦味，或使其產品更容易被使用，加溫處
        理後其自然特性並不改變且不改變其作一般用途使用，
        事實上確實以黃豆為原料加工製造而成。則依我國商品
        分類表及國際商品分類表及其相關註釋，皆應歸類於申
        報稅則第1208.10.00.00-6 號大豆（黃豆）粉及細粒云
        云。
      9.提出本件復查決定書及原處分、原廠加工製造證明書（
        Manufacturer's Certificate for  Soylife Complex
        ）、美國關稅局就"SoyLife" 黃豆粉稅則分類復查決定
        書影本暨翻譯本、系爭黃豆粉原製造商網頁、稅則預先
        審核案例及系爭黃豆粉原製造商之產品說明等件影本為
        證。
    (二)被告主張：
      1.按稅則號別第1208.10.00號「黃豆粉及細粒Flour and
        meals of soy beans」，稅率為3%，稅則號別第1901.9
        0.99號「其他第1901節所屬之調製品」，稅率為30% ，
        查系案貨物為已烘焙之黃豆胚軸粉，自無稅則號別第12
        08.10.00號之適用，被告改列稅則號別第1901.90.99號
        ，應屬妥適。
      2.海關對於進口貨品之稅則歸列，如發現所歸列之稅則號
        別不適當，擬變更其稅則號別且將影響進口人之權益者
        ，依財政部台財關第0000000及770027306號函之規定(
        原處分卷附件13) ，由關稅總局報部核定，而核定之原
        則為有整體性、延續性始足當之，所謂整體性乃海關對
        同一進口貨物，不論自同一關區進口，或自數個不同關
        區進口，均核定為同一稅則號別者而言，惟本件並無如
        上述所列稅則號別歸列不適當之情形，對於原告所稱被
        告稅則歸列之不一致，乃為各該次稅則分類見解不同所
        致，要不得即認其申報稅則為正確。
      3.按國際商品統一分類制度註解( 下稱H.S 註解) 第12章
        總則( 原處分卷附件6)：「……包括在本節內之種子或
        果實可能是整個、破的、去皮或去殼的，可以經適度之
        加溫使其產品較好保存( 如去部分水分使其油質酵素變
        成不活性化) 。為了去掉苦味，或使其產品更容易被使
        用，只要這些種子或果實自然特性不改變其一般用途變
        成其他特殊用途，某些處理是被允許使用。」及H.S 註
        解第1901節(II)(A)(原處分卷附件7)之註釋：「『粉』
        及『細粒』，不僅指列入第11章之穀類粉或細粒，同時
        指列入任何一章之植物性粉、細粒及細粉，例如黃豆粉
        ……」可知，未經調製之種子（如黃豆）粉末應歸列第
        1208節，如其已逾越上開總則之規定者，則無該節之適
        用，至已調製之植物性粉末則應歸列第1901節，合先陳
        明。查系爭貨物係以黃豆壓碎取得之黃豆胚軸，經以華
        氏250-300 度(121℃-148℃) 烘焙後研磨製成之粉，由
        於黃豆胚軸較黃豆顆粒為小，且未含油質（或含極少量
        油質），稍經加熱即可熟化，以華氏250-300 度之高溫
        加熱，已達烘焙程度，自屬業經烘焙調製，歸列稅則第
        1901節，洵屬適當。復查黃豆胚軸僅係黃豆之一小部分
        ，其非為「整個、破的、去皮或去殼」之黃豆，至臻明
        確，顯已逾越HS註解第12章總則對1201節至1208節所稱
        「種子」之規範，則其無論是否經過「加溫去苦味」、
        「烘焙調製」或其他方式加工，均無第1208節之適用，
        原告主張系爭貨物雖經「加溫去苦味」仍有第1208節之
        適用，應係不諳稅則分類所致，核無足採。又黃豆胚軸
        粉所含異黃酮為高（原處分卷附件1 ），係為特殊用途
        （作為健康奶昔、營養棒及營養補充食品之成分）而製
        作者，經高溫烘焙加工後，即成為一般客觀認知可以立
        即食用之調製食品，故是否可即時食用僅係認定調製與
        否之參考條件，並非決定要件，原告所稱顯係誤解。至
        原告稱第12章並未排除黃豆胚軸粉之適用乙節，查系爭
        貨物業經高溫烘焙調製，已無第1208節或第12章其他節
        之適用，已如前述，原告所稱核無足採。
      4.依據海關進口稅則總說明：「……本書之貨品分類架構
        採用世界關務組織制定之國際商品統一分類制度（Harm
        onized Commodity Descriptionand Coding System ，
        簡稱HS）……」及總則一、：「本稅則各號別品目之劃
        分，除依據本稅則類、章及其註，各號別之貨名及解釋
        準則之規定外，並得參據關稅合作理事會編纂之『國際
        商品統一分類制度註解』及其他有關文件辦理」之規定
         (原處分卷附件9)，我國稅則分類係採用國際商品統一
        分類制度(HS)，美國為關稅合作理事會會員國之一，其
        稅則分類亦採用同一制度，則其依據HS註解所為分類核
        定，自具參考價值。本件經關稅總局於94年10 月28 日
        以台總局稅字第0941022892號( 原處分卷附件10) 函請
        駐洛杉磯臺北經濟文化辦事處商務組向駐在國海關查詢
        「SOY GERM」貨品之稅則分類意見，嗣經該局於95 年4
        月14日以台總局稅字第0951007817號函( 原處分卷附件
        11) 轉詢美國海關回覆結果，如有稅則第11章之貨物性
        質（particle size ）者，宜歸列稅則第1901.90.99號
        ，否則，宜歸列稅則第2008.99.91號；並無稅則第1208
        .10.00號之適用。又荷蘭、美國與本國海關等皆係採用
        世界關務組織制定之國際商品統一分類制度，對於同一
        貨品歸列同一稅則號別之原則相同，被告依據前揭總則
        一之規定並參據美國海關之意見，歸列稅則第1901.90.
        99號，於法並無不合。
      5.被告94年9 月14日(94)基關字第45號基隆關稅局進口稅
        則分類疑問及解答（原處分卷附件2 ）係財政部關稅總
        局稅則處就原告93年12月至94年5 月間進口4 批相同貨
        物（報單第AW/BC/93/WT23/0357、AW/BC/94/U006/0360
        、AW/BC/94/U796/0354及AW/BC/94/V575/0316號），參
        據美國海關意見（原處分卷附件3 ）核示應歸列稅則第
        1901.90.99號，另據美國海關稅則分類案例HQ967757釋
        示：「The soy germ flour of the products SoyLife
        Complex Regular ，SoyLife Complex Grandular and
        SoyLife Complex Micro ，are classified in subhea
        ding 1901.90.90.95，」( 原處分卷附件12) ，對相同
        貨物SOYLIFE COMPLEX REGULAR （黃豆胚軸粉調製品）
        亦核定應歸列第1901節，其理由與被告前述理由相同，
        不再贅述，是原告疑被告援用失據乙節，核無足採。至
        黃豆胚軸粉之規格Micro 、Regular 、Granular 係 粉
        粒大小或密度之區分，如其Particle size 符合第11章
        所稱碎粒、細粒及粉之規範，且經烘焙調製，均有第19
        01節之適用，原告稱被告遽以改列稅號乙節，應係誤解
        。
      6.被告確曾於90年12月24日以(90)基預字第0451號稅則預
        先審核函（原處分卷附件7 ）將「SOYLIFER COMPLEX
        MICRO SOYGERM FLOUR 」( 即黃豆胚軸粉) ，核定歸列
        稅則第1212.99.90號「其他果實與子仁及其他植物產品
        ，主要供人類食用者」，稅率16% 在案，惟原告於92年
        1 月起進口與上開稅則預先審核函相同之貨物（黃豆胚
        軸粉）18批（原處分卷附件8 ），均以貨名SOYLIFE CO
        MPLEX REGULAR SOYBEAN FLOUR （黃豆粉）申報，並報
        列稅則第1208.10.00號「大豆（黃豆）粉及細粒」，稅
        率3%，經核與上開預先審核函所列貨名「SOYGERM FLOU
        R 」（黃豆胚軸粉）及核定稅則號別1212.99.90號，顯
        然不同。原告既未信賴上開稅則預先審核，並據以申報
        ，核無信賴應受保護之適用。復據系爭貨物於報關時檢
        附之發票（原處分卷附件9 ），其貨名為SOYLIFE COMP
        LEX REGULAR N-GMO Batch No.:21F/1836/R，與報單申
        報貨名SOYLIFE COMPLEX REGULAR SOYBEAN FLOUR 不符
        ，另依系爭貨物原廠型錄（原處分卷附件10）亦未有SO
        YBEAN FLOUR 字樣，足證SOYBEAN FLOUR 二字係原告為
        求影響稅則歸列而加列者，是原告自始即有欺瞞、誤導
        之意圖，從而，即有信賴不值得保護之情形等語。
    理  由
一、本件原告受合法通知，無正當理由未於97年4 月24日上午言
    詞辯論時到場，核無民事訴訟法第386 條各款所列情形，爰
    依行政訴訟法第218 條準用民事訴訟法第385 條第1 項前段
    之規定，由被告聲請而為一造辯論判決。
二、按稅則號別第1208.10.00號為「黃豆粉及細粒」，稅率為3%
    ；稅則號別第1901.90.99號為「其他第1901節所屬之調製品
    」，稅率為30%。
三、前揭事實概要所載各情，為兩造所不爭，且有上開各該文件
    、原處分、復查決定書及訴願決定書等件影本附原處分卷及
    訴願機關卷可稽。茲依前述兩造主張之意旨，就本件爭點敘
    明判決之理由。
四、被告改列系爭貨物之稅則號別為第1901.90.99號，核無不合
    ：
    (一)按H.S註解第12章總則(原處分卷附件6)：「……包括在本
      節內之種子或果實可能是整個、破的、去皮或去殼的，可
      以經適度之加溫使其產品較好保存( 如去部分水分使其油
      質酵素變成不活性化) 。為了去掉苦味，或使其產品更容
      易被使用，只要這些種子或果實自然特性不改變其一般用
      途變成其他特殊用途，某些處理是被允許使用。」及H.S
      註解第1901節(II)(A)(原處分卷附件7)之註釋：「『粉』
      及『細粒』，不僅指列入第11章之穀類粉或細粒，同時指
      列入任何一章之植物性粉、細粒及細粉，例如黃豆粉……
      」可知，未經調製之種子（如黃豆）粉末應歸列第1208節
      ，如其已逾越上開總則之規定者，則無該節之適用，至已
      調製之植物性粉末則應歸列第1901節，合先敘明。
    (二)經查，系爭貨物依原告所提供之加工製程及成分表分析，
      係以黃豆壓碎取得之黃豆胚軸，經以華氏250-300 度(121
      ℃-148℃) 烘焙後研磨製成之粉，由於黃豆胚軸較黃豆顆
      粒為小，且未含油質（或含極少量油質），稍經加熱即可
      熟化，以華氏250-300 度之高溫加熱，已達烘焙程度，自
      屬業經烘焙調製。依據稅則第19章章註二(2) 說明，除07
      12節之乾蔬菜粉、細粒及細粉，1105節之馬鈴薯粉、細粒
      及細粉；及乾豆類蔬菜粉、細粒及細粉，任何一章之植物
      性粉、細粒及細粉之調製品均屬稅則第1901節物品。系爭
      貨物既先經篩選胚軸(Selecting of germs)，嗣再經烘焙
       (Roaster)等之過程而成黃豆胚軸粉，自已經過「調製」
      之手續，而與單純之整顆黃豆經研磨後，基於保存之目的
      ，再予以加熱(Heat)者不同。原告雖主張系爭貨物之製程
      係將黃豆清理及予以加溫處理…最後予以冷卻並碾製成全
      脂之粉，為經適當之加溫使其產品較好保存之「黃豆粉」
      云云，惟與其所提供之貨物製程表不符，並不足採。
    (三)又黃豆胚軸僅係黃豆之一小部分，其非為「整個、破的、
      去皮或去殼」之黃豆，顯已逾越HS註解第12章總則對1201
      節至1208節所稱「種子」之規範，則其無論是否經過「加
      溫去苦味」、「烘焙調製」或其他方式加工，均無第1208
      節之適用。原告主張系爭貨物雖經「加溫去苦味」仍有第
      1208節之適用，核係對於稅則分類之誤解，並非可採。且
      黃豆胚軸粉所含異黃酮之濃度（本院卷附件1 ），係為特
      殊用途（作為健康奶昔、營養棒及營養補充食品之成分）
      而製作者，經高溫烘焙加工後，即成為一般客觀認知可以
      立即食用之調製食品，故是否可即時食用僅係認定調製與
      否之參考條件，並非決定要件。至於原告稱第12章並未排
      除黃豆胚軸粉之適用云云，查系爭貨物業經高溫烘焙調製
      ，已無第1208節或第12章其他節之適用。原告所稱，核不
      足採。
    (四)再者，各國家或租稅領域之政府政策、產業型態及稅賦制
      度皆有不同，其進口貨物查核之寬嚴及關稅課徵之稅率等
      ，亦有差異，其他國家或租稅領域之進口貨物稅則如何認
      定歸列，並不足以拘束我國。原告雖指稱美國海關之稅則
      如何歸列云云，惟經由美國海關及邊境保護局【U.S.Cust
      oms and Border Protection (CBP) 】之官方網站(網 址
      ：http://www.cbp.gov/)查得系爭貨物之稅則爭議決定書
       (案號：HQ967757及HQ959748) ，明文SoyLife Complex
      Products與SoyLife,Soybean Flour 二者為不同貨物，前
      者為經烘焙(roasted) 或烹煮(cooked)之調製(prepared)
      品，後者則為經加熱之黃豆粉；其稅則歸列前者為1901節
      ，後者為1208節。本件原告所據以指摘被告之案例為後者
      案例( 即HQ959748) ，而原告所申報貨物之貨名則為與前
      者案例相同之貨名，足認原告係誤解其貨物於商品分類上
      所應有之稅則歸列，所稱並不足採。
五、被告按稅率30%補徵系爭貨物進口稅款之處分，並無違誤：
    (一)承上所述，被告查核結果，以原告進口系爭貨物為已烘焙
      之黃豆胚軸粉，乃改列稅則號別第1901.90.99號，按稅率
      30% 課徵關稅，補徵進口稅款，並無違誤。
    (二)又原告主張其應受信賴原則之保護云云。經查，被告雖曾
      於90年12月24日以(90)基預字第0451號稅則預先審核函（
      本院卷附件7 ）將「SOYLIFER COMPLEX MICRO SOYGERM F
      LOUR」( 即黃豆胚軸粉) ，核定歸列稅則第1212.99.90號
      「其他果實與子仁及其他植物產品，主要供人類食用者」
      ，稅率16% 在案，惟原告於92年1 月起進口與上開稅則預
      先審核函相同之貨物（黃豆胚軸粉）18批（本院卷附件8
      ），均以貨名SOYLIFE COMPLEX REGULAR SOYBEAN FLOUR
      （黃豆粉）申報，並報列稅則第1208.10.00號「大豆（黃
      豆）粉及細粒」，稅率3%，經核與上開預先審核函所列貨
      名「SOYGERM FLOUR 」（黃豆胚軸粉）及核定稅則號別12
      12.99.90號，顯然不同。原告既未信賴上開稅則預先審核
      ，並據以申報，即無信賴基礎，自無信賴保護原則之適用
      。且據本件系爭貨物於報關時檢附之發票（本院卷附件9
      ），其貨名為SOYLIFE COMPLEX REGULAR N-GMO Batch No
      .:21F/1836/R，與報單申報貨名SOYLIFE COMPLEX REGULA
      R SOYBEAN FLOUR 不符，另依系爭貨物原廠型錄（本院卷
      附件10）亦未有SOYBEAN FLOUR 字樣，足證SOYBEAN FLOU
      R 二字係原告為影響稅則歸列而加列者，是以原告提供不
      正確之資料、不完全之陳述使被告先行驗放，依法即有信
      賴不值得保護之情事（行政程序法第119 條參照）。準此
      ，原告主張應受信賴原則之保護，亦不足採。
六、從而，本件被告改列系爭貨物之稅則號別為第1901.90.99號
    ，並按稅率30% 補徵進口稅款，於法並無違誤。復查及訴願
    決定遞予維持，亦無不合。原告徒執前詞，訴請撤銷，為無
    理由，應予駁回。
據上論結，本件原告之訴為無理由，依行政訴訟法第98條第1 項
前段、第218 條，民事訴訟法第385 條第1 項前段，判決如主文
。
中    華    民    國    97     年     5     月    8   日
                    臺北高等行政法院第五庭
                              審判長法  官 張瓊文
                                    法  官 胡方新
                                    法  官 蕭忠仁
上為正本係照原本作成。
如不服本判決，應於送達後20日內，向本院提出上訴狀並表明上
訴理由，如於本判決宣示後送達前提起上訴者，應於判決送達後
20日內補提上訴理由書（須按他造人數附繕本）。
中    華    民    國    97     年     5     月    8   日
                                    書記官  蕭純純


司法院資訊處製作；財團法人民間司法改革基金會備份。
